臺灣高等法院刑事裁定
111年度毒抗字第682號
抗  告  人
即  被  告  吳元民


上列抗告人因違反毒品危害防制條例案件，不服臺灣桃園地方法
院中華民國111年7月1日裁定（111年度毒聲字第298號），提起
抗告，本院裁定如下：
    主  文
抗告駁回。                                              
    理  由
一、原裁定意旨如附件。
二、抗告意旨略以：臺北市政府警察局內湖分局（下稱內湖分局
    ）員警未協同管區警員一同辦理，且搜索時並未查獲不法毒
    品，抗告人即被告吳元民（下稱被告）非現行犯，當下僅為
    配合內湖分局員警調查另一蔡姓涉嫌人之電話紀錄內容，不
    應採驗尿液查驗毒品。被告經傳喚到庭陳述有無參與戒癮治
    療之意願而未到庭，係因以為是詐騙單據，且被告無施用毒
    品之需求，亦無成癮，為此，對原裁定提出抗告，請求重新
    評估等語。
三、按毒品危害防制條例第20條第1項規定：犯毒品危害防制條
    例第10條之罪者，檢察官應聲請法院裁定，或少年法院（地
    方法院少年法庭）應先裁定，令被告或少年入勒戒處所觀察
    、勒戒，其期間不得逾2月。經查，被告於民國110年11月11
    日中午經其同意為警採尿，送驗後呈安非他命、甲基安非他
    命陽性反應乙情，有勘察採證同意書、臺北市政府警察局偵
    辦毒品案件尿液檢體委驗單及台灣尖端先進生技醫藥股份有
    限公司濫用藥物檢驗報告各1紙在卷可憑。參酌卷附行政院
    衛生署管制藥品管理局（現改制為衛生福利部食品藥物管理
    署）97年12月31日管檢字第0970013096號函之說明，一般於
    施用甲基安非他命後，尿液中可檢出之最大時限，甲基安非
    他命1至5天，則被告於為警採尿時起回溯120小時內（不含
    當日上午遭警執行搜索到採尿此段期間）至少有施用過1次
    甲基安非他命一事應可認定。又被告未曾因施用毒品案件，
    經法院裁定令入勒戒處所執行觀察、勒戒或強制戒治之情，
    有本院被告前案紀錄表在卷可按。原審並審酌檢察官於提出
    本案聲請前，曾經合法傳喚被告到庭以評估是否適宜為戒癮
    治療之緩起訴處分而賦予其陳述意見之機會，但被告經合法
    通知而未到庭，因而准許檢察官之聲請，依毒品危害防制條
    例第20條第1項及觀察勒戒處分執行條例第3條第1項規定，
    裁定被告應送勒戒處所觀察、勒戒，並無違誤。
四、被告雖執前詞提起抗告，但本案係因警方另案執行通訊監察
    時發覺被告疑似涉入毒品案件，經內湖分局向臺灣新北地方
    法院聲請核發搜索票對被告執行搜索後，雖未發現應行扣押
    物，但被告協同返回內湖分局製作警詢筆錄，以釐清被告與
    被監聽人之關聯及雙方通訊監察內容，有相關之搜索票、搜
    索扣押筆錄、被告之警詢筆錄在卷可憑（見臺灣桃園地方檢
    察署111年度毒偵字第349號卷），被告非現行犯，故並未受
    逮捕、拘禁，亦未強制採驗尿液，全案乃事後因被告之尿液
    檢驗結果呈毒品陽性反應，故按被告之住居所所在地函送臺
    灣桃園地方檢察署檢察官偵辦，移送程序上並無違誤。且關
    於110年11月11日被告採驗尿液之過程，被告於警詢供稱：
    「（你於本分局採集之尿液，是否係經由你親自採取經提供
    你乾淨空瓶後所裝之尿液，是否由你親自排放，並當你面封
    緘？）是。（上記警詢筆錄內容是否係你自由意識下及你精
    神狀況良好之情況下所製作？警方有無以不正當方式向你取
    供或遭警方刑求逼供？）是。無。」等語（見111年度毒偵
    字第349號卷被告於110年11月11日之調查筆錄），復有勘察
    採證同意書，其上已載明因毒品案有實施勘察採證之必要，
    勘查範圍為尿液，被告並於以粗黑字體印製之「同意人確實
    瞭解上述告知內容並出於自願同意」欄下簽名，堪認被告出
    於自願同意而進行尿液採檢、親自排放並封蓋捺印，是被告
    以非現行犯、無管區警員在場而認不應採驗尿液云云，難認
    有理。另有關是否給予被告為附命完成戒癮之緩起訴處分，
    應由檢察官依職權判斷衡酌。凡經檢察官聲請且符合法定要
    件者，法院僅為有限之低密度審查，除檢察官之判斷有重大
    明顯瑕疵，法院原則上應尊重檢察官職權之行使，尚無自由
    斟酌以其他方式替代或得以其他原因免予執行之權。檢察官
    於提出本案聲請前，已經合法通知被告到案說明而賦予其陳
    述意見之機會，此有該署當次點名單、送達證書在卷可憑，
    但被告無正當理由而未到庭，檢察官因而向法院聲請觀察、
    勒戒，核屬檢察官裁量職權之適法行使，尚無違背法令、事
    實認定有誤或裁量有重大明顯瑕疵之情事，原審因而裁定被
    告應送勒戒處所觀察、勒戒，並無不合。至於被告稱並無毒
    癮及施用毒品需求云云，為個人意見，未經相關程序由醫師
    進行評估，並無可採。綜上，本件抗告，認無理由，應予駁
    回。
據上論斷，應依刑事訴訟法第412 條，裁定如主文。
中　　華　　民　　國　　111 　年　　8 　　月　　31　　日
                  刑事第六庭  審判長法　官  劉方慈
                                    法　官  蕭世昌
                                    法　官  許曉微
以上正本證明與原本無異。
不得再抗告。
                                    書記官  徐仁豐
中　　華　　民　　國　　111 　年　　8 　　月　　31　　日